【裁判字號】    97,抗,57
【裁判日期】    971022
【裁判案由】    假扣押
【裁判全文】
臺灣高等法院花蓮分院民事裁定            97年度抗字第57號
抗  告  人  甲○○
相  對  人  臺東縣臺東地區農會
法定代理人  乙○○
代  理  人  丙○○
抗告人因與相對人間假扣押事件，對於臺灣臺東地方法院中華民
國97年8月25日97年度裁全字第378號裁定，提起抗告，本院裁定
如下：
    主  文
原裁定廢棄。
相對人於原法院之聲請駁回。
聲請及抗告費用由相對人負擔。
    理  由
一、抗告意旨略以：本件相對人主張抗告人積欠債務新台幣貳仟
    萬元，迄今未清償之事及隱匿財產之情事不符事實；且抗告
    人向相對人借款係提出相當標的物提供擔保設定在案，貸款
    迄今將近20年未積欠利息。然因不景氣所累，於97年7月未
    繳利息，為減輕利息負擔，於8月與相對人進行協商調降利
    息，並未有惡意不繳息情事，經相對人代表羅介欽、郭建君
    、徐凌超、廖明益等人於97年9月9日上午11時許，於抗告人
    宅達成共識，同意減免違約金、利息之利率調降為3.15％，
    抗告人既已提供相當標的物保障，何來損害相對人利益等情
    事。請貴院撤銷卑南鄉○○段1207地號之查封處分，程序費
    用及抗告費用均由相對人負擔。
二、按債權人就金錢請求或得易為金錢請求之請求，欲保全強制
    執行者，得聲請假扣押。假扣押，非有日後不能強制執行或
    甚難執行之虞者，不得為之，民事訴訟法第522條第1項、第
    523條第1項定有明文。所謂不能強制執行，如債務人浪費財
    產，增加負擔，或就其財產為不利益之處分，將成為無資力
    之情形等是，所謂恐難執行，如債務人將移住遠方或逃匿是
    也（最高法院19年抗字第232號判例意旨參照）。又按請求
    及假扣押之原因應釋明之。債權人就請求及假扣押之原因釋
    明如有不足，而債權人陳明願供擔保或法院認為適當者，法
    院得定相當之擔保，命供擔保後為假扣押，此觀同法第526
    條第1、2項規定即明。是聲請假扣押，就請求及假扣押之原
    因，債權人應先予釋明，至使法院信其請求及假扣押之原因
    大致為適當始可。僅於其釋明不足時，法院為補強計，於債
    權人陳明就債務人可能遭受之損害願供擔保並足以補釋明之
    不足，始得命供擔保後為假扣押（民事訴訟法第526條第2項
    立法理由參照），非謂法院於債權人未為釋明，僅陳明願供
    擔保時，即得為命提供擔保之假扣押裁定。
三、查本件相對人於原裁定法院為假扣押聲請時，僅於聲請狀內
    陳稱「債務人屆期不為清償，為保全執行起見，願提供擔保
    以代釋明聲請准予將債務人所有財產予以假扣押保全」等語
    （見原法院卷頁2），並僅提出借據、放款分戶帳卡影本等
    為證，惟相對人對於抗告人究有何浪費財產、增加負擔或將
    其財產為不利益處分，致達於無資力狀態等不能強制執行之
    情事，或有將移住遠方或逃匿等甚難執行之虞之情事，並未
    提出任何可使法院信其主張為真實之其他證據，顯就假扣押
    之原因未為任何釋明，縱相對人陳明願供擔保，依首開說明
    ，仍不應准許假扣押之聲請。
四、綜上所述，本件相對人就假扣押原因未盡釋明之義務，尚非
    釋明有所不足，其所為聲請不符假扣押之要件，自不應准許
    。原法院未查，遽而准為假扣押，自有違誤。從而抗告意旨
    指摘原裁定不當，求予廢棄，為有理由，應予准許。爰由本
    院將原裁定廢棄，更為裁定如主文第2項所示。
據上論結，本件抗告為有理由，爰裁定如主文。
中    華    民    國    97    年    10    月    22    日
                  民事庭審判長法  官   林 慶 煙
                              法  官   賴 淳 良
                              法  官   林 碧 玲
以上正本係照原本作成。
本裁定除以適用法規顯有錯誤為理由，並經本院許可外，不得再
抗告。如提起再抗告，應於收受送達後10日內向本院提出再抗告
書狀，並繳納再抗告費新臺幣1千元。
                              書記官   林 明 智
中    華    民    國    97    年    10    月    22    日


司法院資訊處製作；財團法人民間司法改革基金會備份。
